臺灣高等法院刑事判決　　　　　　　 100年度交上訴字第88號
上　訴　人
即　被　告　涂景長
選任辯護人　劉興業律師
上列上訴人因公共危險等案件，不服臺灣臺北地方法院100年度
交訴字第44號，中華民國100年6月27日第一審判決（聲請簡易判
決處刑案號：臺灣臺北地方法院檢察署99年度偵字第11346號）
，提起上訴，本院判決如下：
    主  文
上訴駁回。
涂景長緩刑貳年。
    事  實
一、涂景長於民國99年2月11日凌晨0時10分許（聲請簡易判決處
    刑書誤載為0時15分許），駕駛車牌號碼FN─2101號自用小
    客車附載黃聖傑，沿臺北市中山區○○○路○段127巷由西往
    東方向行駛，迨行經臺北市中山區○○○路○段127巷與中原
    街交岔路口時，明知汽車行至無號誌或號誌故障而無交通人
    員指揮之交岔路口，支線道車應暫停讓幹線道車先行，而依
    當時天候係陰，夜間有照明，路況係乾燥、無缺陷之柏油路
    面，又無障礙物，且視距良好，並無不能注意之情事，竟疏
    未注意暫停讓幹線道車先行，適有陳科宏騎乘車牌號碼909
    ─BDX號普通重型機車，沿臺北市○○區○○街由北往南方
    向行駛至與新生北路2段127巷交岔路口時，亦疏未注意行經
    無號誌路口應減速慢行，致陳科宏所騎乘之機車車頭與涂景
    長所駕駛之自用小客車左側車身發生碰撞，陳科宏人車倒地
    ，因而受有右手臂深度裂傷（3×4×1公分、4公分、2.5×0
    .5×0.5公分、2×0.5×0.5公分）併尺神經斷裂之傷害。詎
    涂景長明知駕駛動力交通工具肇事致陳科宏受傷，竟未下車
    採取任何救護或其他必要措施，反而另基於肇事逃逸之犯意
    ，逕自駕車離去。陳科宏旋即記下車號報警處理，嗣經到場
    員警循線查悉上情。
二、案經陳科宏訴由臺北市政府警察局中山分局報請臺灣臺北地
    方法院檢察署檢察官偵查聲請簡易判決處刑，經原審改依通
    常程序審理。
    理  由
壹、證據能力部分：
    按被告以外之人於審判外之言詞或書面陳述，除法律有規定
    者外，不得作為證據，刑事訴訟法第159條第1項定有明文。
    又被告以外之人於審判外之陳述，雖不符刑事訴訟法第159
    條之1至第159條之4之規定，而經當事人於審判程序同意作
    為證據，法院審酌該言詞陳述或書面陳述作成時之情況，認
    為適當者，亦得為證據；當事人、代理人或辯護人於法院調
    查證據時，知有同法第159條第1項不得為證據之情形，而未
    於言詞辯論終結前聲明異議者，視為有前項之同意，刑事訴
    訟法第159條之5亦有明文。查本件上訴人即被告涂景長雖於
    本院準備程序中曾就本院所認定犯罪事實而經調查採用之證
    據之證據能力予以爭執，惟嗣於審理中已據被告及其辯護人
    均明確陳述對本院所認定犯罪事實而經調查採用之證據之證
    據能力均不予爭執（見本院卷第62頁），且被告、辯護人及
    檢察官於言詞辯論終結前，均未就本院所認定犯罪事實而經
    調查採用之證據主張有刑事訴訟法第159條第1項不得為證據
    之情形，本院復審酌各該證據作成時之情況，尚無違法及證
    明力明顯過低之瑕疵，認以之作為證據應屬適當，揆諸上開
    規定，本件經調查之證據，均有證據能力。至於本院所引之
    非供述證據部分，經查並非違法取得，亦無依法應排除其證
    據能力之情形，應有證據能力，合先敘明。
貳、實體部分：
一、上開犯罪事實，業據被告於本院審理時坦承不諱，核與證人
    即告訴人陳科宏於警詢、偵查及原審中指述之情節相符（見
    99年度偵字第11346號【下稱偵卷】第10、50頁、原審卷第
    43頁），又有證人黃聖傑、張耀明於警詢及偵查中證述綦詳
    （見偵卷第13、16、49至51頁），並有臺北市政府警察局中
    山分局交通分隊道路交通事故現場圖、道路交通事故補充資
    料表、交通事故談話紀錄表、道路交通事故調查報告表(一)、
    (二)、馬偕紀念醫院（臺北院區）於99年2月25日出具之陳科
    宏之診斷證明書、交通事故現場及肇事汽機車照片共13幀附
    卷可稽（見偵卷第17、21至27、34至40頁）。按汽車行至無
    號誌或號誌故障而無交通人員指揮之交岔路口，支線道車應
    暫停讓幹線道車先行，道路交通安全規則第102條第1項第2
    款定有明文。且依卷附之前開道路交通調查報告表所載，當
    時天候係陰，夜間有照明，路況係乾燥、無缺陷之柏油路面
    ，又無障礙物，且視距良好，並無不能注意之情事，詎被告
    竟疏未注意而肇事，其應負過失罪責甚明，此經臺灣臺北地
    方法院檢察署檢察官囑託臺北市政府車輛行車事故鑑定委員
    會就肇事原因鑑定結果，認「一、涂景長駕駛FN─2101號自
    用小客車：支線道車不讓幹線道車先行（肇事主因）。二陳
    科宏騎乘909─BDX號普通重型機車：行經無號誌路口未減速
    慢行（肇事次因）」，有臺北市交通事件裁決所99年8月11
    日北市裁鑑字第00000000000號函附之臺北市車輛行車事故
    鑑定委員會鑑定意見書（案號00000000000）在卷可參（見
    偵卷第71至74頁），顯亦同此見解。而本件車禍致使告訴人
    受有右手臂深度裂傷（3×4×1公分、4公分、2.5×0.5×0.
    5公分、2×0.5×0.5公分）併尺神經斷裂之傷害，已如前述
    ，是被告之過失行為與告訴人所受之傷害結果間，顯有相當
    因果關係。綜上，足認被告自白與事實相符，罪證明確，犯
    行洵堪認定，應依法論科。
二、核被告所為，係犯刑法第284條第1項前段過失傷害罪、第18
    5條之4駕駛動力交通工具致人死傷而逃逸罪。被告所犯上開
    2罪間，犯意各別，行為互殊，應予分論併罰。
三、原審本於同上見解，適用刑法第284條第1項前段、185條之
    4，刑法施行法第1條之1規定，並審酌被告疏未注意行經無
    號誌之交岔路口，應暫停讓幹線道車先行，致陳科宏人車倒
    地，受有右手臂深度裂傷併尺神經斷裂之傷害在先，肇事逃
    逸在後，復有見他人倒地受傷不予理會之冷漠心態，及犯後
    砌詞狡飾之情，參以陳科宏之傷勢雖經診治後，尚未達嚴重
    減損其一肢機能之程度，且被告自案發後迄今，已逾1年，
    均未能與陳科宏達成和解，足認被告犯後態度不佳，暨衡諸
    其無前科之素行、犯罪情節、被告就本案交通事故發生之過
    失程度、生活狀況、智識程度等一切情狀，分別量處有期徒
    刑2月、7月，並依刑法第51條第5款規定，定其應執行之刑
    為有期徒刑8月等情。其認事用法，核無違誤，量刑亦稱妥
    適。本件被告上訴意旨略以：(一)被告於前揭時、地，駕駛自
    用小客車附載黃聖傑，行駛於臺北市中山區○○○路○段127
    巷由西往東方向之次要道路上，欲駛入無號誌交岔路口之案
    發路口前，業已觀察左右並無來車後，始繼續往前行駛，迨
    行駛至交岔路口過半後，接近斑馬線時，陳科宏騎乘機車突
    然由中原街由北往南方向急速駛來，致撞及被告之左後車門
    嚴重凹陷，可見其當時騎乘機車係非常快速，設若陳科宏當
    時未超速行駛，根本不可能撞及被告之車子後車門，是本件
    被告是否有過失，實有待交通鑑定機關進一步鑑定；(二)被告
    於上揭時、地，被陳科宏的機車快速衝撞後，陳科宏沒有下
    車查看被告有無受傷，反而向被告咆哮，被告受有驚嚇，不
    知所措，才繼續開車往前行駛，再右轉往吉林路方向行駛約
    80公尺，迨驚魂甫定後，才偕同友人下車準備返回現場查看
    ，隨即被警盤查，並命將車開回肇事地點附近，被告從未發
    生過車禍，也不諳法令規定，因此才會在慌張之下，將車繼
    續行駛，嗣後再停車返回，並無肇事逃逸之故意云云。惟查
    ，本件犯罪事實，業據被告於本院審理時坦承不諱，核與證
    人陳科宏於警詢、偵查及原審中指述之情節相符，又有證人
    黃聖傑、張耀明於警詢及偵查中證述綦詳，並有臺北市政府
    警察局中山分局交通分隊道路交通事故現場圖、道路交通事
    故補充資料表、交通事故談話紀錄表、道路交通事故調查報
    告表(一)、(二)、馬偕紀念醫院（臺北院區）於99年2月25日出
    具之陳科宏之診斷證明書、交通事故現場及肇事汽機車照片
    共13幀、臺北市交通事件裁決所99年8月11日北市裁鑑字第
    00000000000號函附之臺北市車輛行車事故鑑定委員會鑑定
    意見書（案號00000000000）附卷可稽，足認被告自白與事
    實相符，已如前述，原審亦已就證據之取捨、認定事實及適
    用法律之理由，均詳予敘明，被告上訴仍執前詞，漫事爭執
    ，但無其他積極舉證以供本院調查究明以實其說，其上訴難
    認為有理由，應予駁回。
四、末查被告與告訴人於本院審理中，已以20萬元達成和解，有
    和解書1件在卷可憑（見本院卷第69頁），且業已全額付訖
    ，有陳科宏於該和解書上簽認無訛，而被告前未曾因故意犯
    罪，受有期徒刑以上刑之宣告，有本院被告前案紀錄表在卷
    可按，其因一時不慎，短於思慮，而有本件犯行，致罹刑章
    ，經此次教訓後，當已知所警惕，信無再犯之虞，本院認前
    開原審對其宣告之刑，以暫不執行為適當，爰依刑法第74條
    第1項第1款之規定，併予宣告緩刑2年，以啟自新。
據上論斷，應依刑事訴訟法第368條，刑法第74條第1項第1款，
判決如主文。
本案經檢察官蔡秋明到庭執行職務。
中    華    民    國   100    年    11    月    9     日
                  刑事第十庭  審判長法  官  李麗玲
                                    法  官  賴邦元
                                    法  官  張江澤
以上正本證明與原本無異。
如不服本判決，應於收受送達後10日內向本院提出上訴書狀，其
未敘述上訴之理由者並得於提起上訴後10日內向本院補提理由書
（均須按他造當事人之人數附繕本）「切勿逕送上級法院」。
                                    書記官  胡新涓
中    華    民    國   100    年    11    月    9     日
附錄本案論罪科刑法條全文：
中華民國刑法第185條之4
駕駛動力交通工具肇事，致人死傷而逃逸者，處6月以上5年以下
有期徒刑。
中華民國刑法第284條
因過失傷害人者，處6月以下有期徒刑、拘役或5百元以下罰金，
致重傷者，處1年以下有期徒刑、拘役或5百元以下罰金。
從事業務之人，因業務上之過失傷害人者，處1年以下有期徒刑
、拘役或1千元以下罰金，致重傷者，處3年以下有期徒刑、拘役
或2千元以下罰金。